臺灣雲林地方法院刑事判決　　　　　　 99年度交易字第192號
公　訴　人　臺灣雲林地方法院檢察署檢察官
被　　　告　吳級
上列被告因公共危險案件，經檢察官提起公訴（99年度偵字第35
20號），本院判決如下：
    主  文
吳級服用酒類，不能安全駕駛動力交通工具而駕駛，處有期徒刑
肆月，如易科罰金，以新臺幣壹仟元折算壹日。
    事  實
一、吳級自民國99年6 月25日16時許起，在彰化縣田尾鄉陸豐村
    與朋友一起飲用蔘茸酒，已達於不能安全駕駛動力交通工具
    之程度後，竟仍酒後騎乘車號YHK-710 號之重型機車行駛於
    公路上。嗣於同日22時28分許，途經雲林縣西螺鎮舊西螺大
    橋南端時為警攔檢，因吳級在現場抗拒，而無法完成酒測，
    經警帶回派出所施以酒精濃度測試後，測得其呼氣之酒精濃
    度為每公升0.77毫克，始查獲上情。
二、案經雲林縣警察局西螺分局報告臺灣雲林地方法院檢察署檢
    察官偵查起訴。
    理  由
壹、證據能力：
一、按除顯有不可信之情況外，公務員職務上製作之紀錄文書、
    證明文書，得為證據，刑事訴訟法第159條之4第1款定有明
    文。本件以下所引用員警製作之刑法第185條之3案件測試觀
    察紀錄表，係公務員即雲林縣警察局西螺分局警員林源雄職
    務上製作之紀錄文書，且無顯有不可信之情況，本院認以之
    作為證據並無不當，故認其有證據能力。
二、本件被告吳級之酒精濃度檢測單（詳警卷），係員警林源雄
    以呼氣酒精測試器之科學儀器依標準程序測定所得之結果，
    非憑人之記憶再加以轉述而得，並非供述證據。而本案所用
    之呼氣精測試器（器號：068504D ，檢定合格單號碼：JOJA
    0000000 ），係經檢定合格，於本案測試僅係該檢測器（檢
    定後）第123 次使用，有經濟部標準檢驗局99年4 月6 日之
    呼氣酒精測試器檢定合格證書影本1 紙（詳本院卷）及被告
    之酒精濃度檢測單等在卷可參。此外，復無證據證明該檢測
    單有何偽造、變造或違法取得之情事，且被告之酒精濃度檢
    測單與檢察官主張之事實具有關聯性，則該酒精濃度檢測單
    依法自有證據能力。
三、另本案除證人林源雄於偵查時在檢察事務官詢問時所為之證
    述，因被告對之有所質疑，本院認其無證據能力，而不以之
    為本件認定被告犯罪事實之證據外（至於證人林源雄依法於
    本院具結後，所為之證述，依法自有證據能力），其餘作為
    認定本件被告犯罪事實所用之證據，檢察官及被告於審理中
    對證據能力，均表示沒有爭執，且迄於言詞辯論終結前亦未
    聲明異議。本院審酌該相關證據資料作成時之情況，核無違
    法取證或其他瑕疵，認為以之作為證據為適當，自得做為證
    據（上述一、二之證據的證據能力與此所論之證據能力無關
    ）。
貳、實體部分：
一、訊據被告固坦承與朋友一起飲酒後，騎乘機車為警攔檢並帶
    回派出所施以酒精濃度測試之事實，惟矢口否認有何公共危
    險之犯行，辯稱：伊當日僅喝蔘茸酒100C.C. ，且隔幾小時
    後才被酒測，酒精濃度值不可能高達每公升0.77毫克，且伊
    在西螺大橋為警攔檢後，為警施以酒精濃度測試2 次均有通
    過，但竟遭警方帶回派出所再施以酒精濃度測試1 次，這次
    卻未予伊先看過測出來之酒測值便直接製作筆錄，且在製作
    筆錄當中才告知伊之酒測值為每公升0.77毫克，故伊爭執此
    點，警方應先出示酒精測定紀錄表予伊確定後再製作筆錄，
    如此才不會有爭議云云。惟查證人林源雄即雲林縣警察局西
    螺分局吳厝派出所警員（時為西螺派出所警員）於本院具結
    證稱：（被告：你還記得99年6 月25日當天我是被你本人所
    測？）是。（被告：你確定？在那裡？）雲林縣西螺鎮舊西
    螺大橋南端橋上，當時因為你把吹氣管拔起，導致酒精測定
    器有點當機，無法顯示測定值，之後你又很激動，情緒不穩
    定，暴跳如雷，我們擔心你的安全，把你強制戒護到派出所
    。（被告：為何說我暴跳如雷？）因為你當時一直拔管子，
    吹管之後就拔起來，說我們作假作假，測定器無法顯示，你
    還一直很激動。（被告：你有無對於受測者宣示權利義務？
    ）宣示什麼權利義務？（被告：警察執行公務都是有法規是
    否是全國統一？）你說什麼我聽不懂。就攔停、請你測試吹
    氣，就這樣子。（被告：為何北部都有一定的法則，請你看
    清楚，我有新的吹管拆開？）有啊，這個程序都有做的。（
    被告：當時你都有做嗎？）有啊。（被告：在分局時，你這
    些動作都忘了做，是不是？你確定嗎？）我不記得，時間太
    久了。（被告：在分局再次受測時，你這些動作有無再重複
    作？）我不記得。（被告：我受測完之後，你直接把我帶到
    做筆錄，我記得製作筆錄之前，你受測單你沒有給我簽？）
    有啊，給你簽，你拒簽阿。（被告：你筆錄偵訊完叫我補簽
    ，你當時為何沒有讓我受測完之後馬上簽？）是你不簽，你
    拒絕簽的。（被告：我在受測酒精值時，我的手是被扣住還
    是打開的？）這跟受測值有無關係，我不記得了。（法官：
    本件的偵查中的酒測單是否經過被告吹氣所得的？）是。（
    法官：被告後來拒絕簽名？）是。（法官：他當時有沒有說
    什麼理由？）他不承認那是他的，他說他喝完酒4 小時了，
    那不是他的酒測值，他不承認。（法官：所以他拒絕簽名？
    ）是。本院審酌被告與證人素昧平生，亦無夙怨，故證人實
    無任何動機願冒偽證之重刑，而誣陷被告入罪之可能，堪認
    證人證述情節應屬可信，且經本院當庭勘驗被告於派出所之
    詢問光碟，亦證明被告確實有於證人即警員林源雄手持之上
    開呼氣酒精測試器用力吹氣（詳見本院100 年2 月14日之審
    判筆錄），況被告亦不否認為警攔檢前確有飲酒之事實，參
    以卷附之刑法第185 條之3 案件測試觀察紀錄表內之觀察結
    果欄，亦經警勾選「查獲、測試或訊問過程，嫌疑人有語無
    倫次、多話」等得以具體認定被告確有不能安全駕駛動力交
    通工具之客觀情狀，顯見該酒精濃度檢測單之呼氣酒精濃度
    之數值應為被告經警施以酒精濃度測試後所得，殊無疑義；
    此外，復有被告之酒精濃度檢測單、經濟部標準檢驗局99年
    4 月6 日之呼氣酒精測試器檢定合格證書影本、觀察紀錄表
    、交通違規舉發通知單各1 紙等附卷足憑，足認被告所辯，
    為事後卸責之詞，不足採信。故本件被告上揭犯罪事實，罪
    證明確，洵堪認定，應依法論科。
二、次按刑法第185條之3所規範係「抽象危險犯」，不以發生具
    體危險為必要，而所稱「不能安全駕駛」係參考德國、美國
    之標準，對於呼氣已達每公升0.55 毫克（0.55 MG/L）或血
    液濃度（0.11 %）以上，肇事率為一般正常人之10倍，認已
    達「不能安全駕駛」之標準。且依行政院國軍退除役官兵輔
    導委員會臺北榮民總醫院88年8 月5 日（88）北總內字第26
    868 號函稱：當酒精呼氣濃度達0.5MG/L 時，將造成駕駛反
    應較慢、感覺減低、影響駕駛等症狀等情。本件被告飲酒後
    呼氣之酒精濃度已達每公升0.77毫克，且依證人林源雄之證
    述及測試觀察紀錄表所示，被告當時有語無倫次、多話等情
    形，足以認定被告當時顯已達不能安全駕駛之情況。被告在
    此之前駕駛重型機車行駛於道路，其行為在客觀上顯已具備
    公共危險之狀態。
三、核被告所為，係犯刑法第185 條之3 之公共危險罪。爰審酌
    被告無前科，素行尚可，惟飲酒後駕駛重型機車行駛於道路
    ，注意力及反應能力降低，對於自己及一般用路人之生命、
    身體造成相當高之危險；犯罪後，不知悔改，態度不佳；被
    告國中畢業、務農，有1 子待其扶養之經濟、家庭狀況等一
    切情狀，量處如主文所示之刑，並諭知易科罰金之折算標準
    。
據上論斷，依刑事訴訟法第284 條之1 、第299 條第1 項前段，
刑法第185 條之3 、第41條第1 項前段，刑法施行法第1 條之1
，判決如主文。
本案經檢察官江柏青到庭執行職務。
中    華    民    國   100    年    3     月    16    日
                  刑事第五庭  法  官  張 文 俊
以上正本證明與原本無異。
如不服本判決，應於收受送達後10日內，向本院提出上訴書狀，
並應敘述具體理由；其未敘述上訴理由者，應於上訴期間屆滿後
20日內，向本院補提理由書（均須按他造當事人之人數附繕本）
，「切勿逕送上級法院」。
                              書記官  邱 明 通
中    華    民    國   100    年    3     月    16    日
附錄本案論罪科刑法條全文：
中華民國刑法第185條之3
服用毒品、麻醉藥品、酒類或其他相類之物，不能安全駕駛動力
交通工具而駕駛者，處1 年以下有期徒刑、拘役或科或併科15萬
元以下罰金。